臺灣高等法院刑事判決
109年度上訴字第660號
上  訴  人  
即  被  告  黃柏俊


選任辯護人  陳宏銘律師(法扶律師)  
上列上訴人即被告因違反毒品危害防制條例案件，不服臺灣新北
地方法院108年度訴字第559號，中華民國108年12月23日第一審
判決（起訴案號：臺灣新北地方檢察署108年度偵字第19301號）
，提起上訴，本院判決如下：
    主  文
原判決撤銷。
甲○○無罪。
    理  由
一、公訴意旨略以：被告甲○○明知4-甲基甲基卡西酮（4-methyl
    methcathinone,4-MMC）、3,4-亞甲基雙氧苯基乙基胺戊酮
    （N-Ethylpentylone）均係毒品危害防制條例第2條第2項第
    3款明定之第三級毒品，不得非法販賣，竟基於販賣第三級
    毒品以牟利之犯意，於民國108年4月3日12時18分許，在新
    北市○○區○○○路000號3樓之網咖內，以新臺幣（下同）1,700
    元之對價，販售含第三級毒品4-甲基甲基卡西酮之彩虹惡魔
    包裝毒品咖啡包（下稱彩虹惡魔咖啡包）2包及含第三級毒
    品3,4-亞甲基雙氧-N-乙基卡西酮之黑色包裝毒品咖啡包（
    下稱黑色咖啡包）1包予李子謙及少年鄭○豪（90年10月生）
    ，因認被告涉犯毒品危害防制條例第4條第3項之販賣第三級
    毒品罪嫌等語。
二、按犯罪事實應依證據認定之，無證據不得認定犯罪事實；又
    不能證明被告犯罪者，應諭知無罪之判決；刑事訴訟法第15
    4條第2項、第301條第1項分別定有明文。再認定不利於被告
    之事實，須依積極證據，苟積極證據不足為不利於被告事實
    之認定時，即應為有利於被告之認定，更不必有何有利之證
    據；所謂「積極證據足以為不利被告事實之認定」係指據為
    訴訟上證明之全盤證據資料，在客觀上已達於通常一般之人
    均不至於有所懷疑，而得確信被告確曾犯罪之程度，若未達
    到此一程度，而有合理懷疑之存在時，即無從為有罪之認定
    。
三、公訴意旨認被告涉有此部分罪嫌，無非係以：被告甲○○於警
    詢及偵查中之供述、證人李子謙及少年鄭○豪於警詢及偵訊
    中之證述（少年鄭○豪警詢之證述，被告及辯護人均爭執證
    據能力，本院卷第74頁）、新北市政府警察局海山分局搜索
    扣押筆錄、扣押物品目錄表及收據、毒品咖啡包照片、監視
    器影片翻拍照片、被告與少年鄭○豪間FACEBOOK通訊軟體對
    話翻拍照片（附件一）、臺北榮民總醫院毒品成分鑑定書等
    ，為其主要論據。
四、訊據被告堅決否認有販賣第三級毒品之犯行，辯稱：我跟李
    子謙、鄭○豪是朋友，我要購買自己吸食的咖啡包，他們順
    便請我幫他們購買，買回來我們會一起用各自買的咖啡包，
    我幫他們拿沒有任何好處，當天我自己是買彩虹惡魔咖啡包
    2包共1,000元，我幫他們跟綽號「巧克力」的人拿的也是彩
    虹惡魔咖啡包3包共1,500元，黑色咖啡包是他們自己跟別人
    拿的等語（本院卷第72-73、76頁）。
五、經查：
(一)證人李子謙於警詢及偵訊時，雖證稱有於上開時地，以1,50
    0元左右，向被告購買彩虹惡魔咖啡包2包、黑色咖啡包1包
    等語（第19301號偵卷第63-64、208頁）；然其於原審審理
    時則證稱：當天是以1,500元左右買3包毒品咖啡包，我請被
    告幫我跟「巧克力」買的，被告是以1包500元跟「巧克力」
    拿的等語（訴卷第244-245頁）。另證人鄭○豪於偵訊時，雖
    證稱有於上開時地，以1,700元向被告購買彩虹惡魔咖啡包2
    包、黑色咖啡包1包等語（第19301號偵卷第159頁）；然其
    於本院審理時則證稱:108年4月3日中午這次，我請被告跟「
    巧克力」拿2包彩色、1包黑色咖啡包，總共1,500元，當天
    是由我跟被告聯繫，錢是李子謙交給被告，我另外給被告20
    0元是還借款；我自己曾幫李子謙跟「巧克力」拿過毒品咖
    啡包，跟請被告拿的價格一樣，都是1包500元等語（本院卷
    第128-133頁），已見證人李子謙、少年鄭○豪之證述，前後
    並非一致，則其2人警詢、偵訊時之證述，是否符實，已非
    無疑，不得遽採。
(二)有關本案李子謙、少年鄭○豪購買毒品咖啡包之相關對話紀
    錄並未留存，無法得知當日其2人與被告間之對話及約定內
    容；而檢察官所指之附件一所示被告與少年鄭○豪間FACEBOO
    K對話內容，亦無從認定被告有販賣第三級毒品之犯行。再
    稽之卷內李子謙與被告間自108年4月1日至同年月2日之FACE
    BOOK對話內容（附件二），其中：
　⒈108年4月1日下午1：27
　　李子謙：那你去問你用過的
　　被告：我幫你問巧那邊OK嗎
　　李子謙：行吧 不要彩
　　被告：很可能要麻煩你跑一趟
　　李子謙：跑去哪
　　被告：你只要一嗎 回籠找他拿
　　李子謙：那不用 我們自己打給他就好
　　……
　　108年4月1日下午2：32
　　李子謙：○豪等要找巧拿
　　被告：好注意安全
　　由上開對話內容以觀，應係李子謙欲請被告向綽號「巧克力
    」之人購買毒品咖啡包，而非被告向李子謙兜售毒品咖啡包
    。
　⒉108年4月2日上午6：16
    李子謙：本來想說叫你幫我跟巧拿
    被告：還要哦
    李子謙：對啊
    被告：等我七點OK嗎 可嗎 我先打電話跟他說 有確定嗎
    李子謙：我是怕他睡了
    被告：我先打電話 他們應該不會睡 確定我就打電話
    李子謙：好哦你打
    被告：好 兄弟 你要幾 他還沒睡ㄍㄍ 他說快一點決定 他
          剛好要從回籠回來要順便幫我拿過來 迴龍
    李子謙：好
    被告：幾ㄍ
    李子謙：2熊2彩 看可不可以便宜點
    被告：我問問 等等他送過去你要下來哦
    李子謙：你有跟她說我是誰
    被告：沒有 要說嗎
    李子謙：不 能
    被告：好咩 那等等怎辦 所以我還要過去你們那哦
　　李子謙：不用 ○豪下去拿就好
　　被告：好 他說巧不在 他不知道怎算 4ㄍ 26
　　李子謙：你是跟誰說
    被告：阿翰
    李子謙：○豪拿的時候 熊7彩5 應該24ㄅ
    被告：他說熊8彩5
    李子謙：那熊不用
    被告：你等我 我叫他打電話問
    李子謙：不用 就拿彩就好
    被告：他也不太清楚價 靠北他在問了
    李子謙：好ㄅ
    被告：他說24 拿過來25
    由上開對話內容以觀，應係李子謙不願讓綽號「巧克力」之
    人知道購買者之身分，故委請被告與「巧克力」聯繫購買毒
    品咖啡包，被告僅代其詢價、聯繫而已，並非被告向李子謙
    兜售毒品咖啡包。
(三)綜合上述對話內容，均無法證明被告有販賣毒品咖啡包予李
    子謙或少年鄭○豪，是無從佐證李子謙上述警詢及偵訊、少
    年鄭○豪偵訊時之證述為真實，尚不得採為李子謙、少年鄭○
    豪向被告購買毒品咖啡包證言之補強證據。此外，本案復無
    其他積極證據足以證明李子謙、少年鄭○豪上開警詢及偵訊
    時向被告購買毒品咖啡包之證言可採，自不得遽為不利於被
    告之認定。　
六、綜上所述，檢察官並未舉出其他證據證明被告確有其所指意
    圖營利販賣第三級毒品犯行，自難僅憑李子謙、少年鄭○豪
    於警詢或偵訊時指證之唯一證據，逕認被告有此販賣第三級
    毒品之犯行，亦即依檢察官所舉積極證據，尚未達於通常一
    般人均不致有所懷疑，而得確信被告有此犯行之程度。本於
    罪證有疑，利益歸於被告之原則，自應為有利被告之認定。
七、原判決未詳予勾稽上開卷內證據，以被告確有公訴意旨所指
    之販賣第三級毒品犯行，逕予論罪科刑並為沒收之宣告，尚
    有未洽。被告上訴意旨指摘原判決不當，為有理由，應由本
    院將原判決撤銷，並諭知被告無罪。
據上論斷，應依刑事訴訟法第369條第1項前段、第301條第1項，
判決如主文。
本案經檢察官林建良提起公訴，檢察官鄭堤升到庭執行職務。
中　　華　　民　　國　　109 　年　　7 　　月　　14　　日
                  刑事第十三庭  審判長法  官  王國棟
                                      法  官  許永煌
                                      法  官  曹馨方
以上正本證明與原本無異。
如不服本判決，應於收受送達後20日內向本院提出上訴書狀，其
未敘述上訴之理由者並得於提起上訴後20日內向本院補提理由書
（均須按他造當事人之人數附繕本）「切勿逕送上級法院」。
                                      書記官  游秀珠
中　　華　　民　　國　　109 　年　　7 　　月　　14　　日